【裁判字號】    96,上更(一),260
【裁判日期】    970219
【裁判案由】    違反槍砲彈藥刀械管制條例
【裁判全文】
臺灣高等法院臺中分院刑事判決     96年度上更(一)字第260號
上  訴  人
即  被  告  甲○○
選任辯護人  張智學  律師
上列上訴人因違反槍砲彈藥刀械管制條例案件，不服臺灣彰化地
方法院95年度訴更字第5號中華民國95年11月30日第一審判決（
起訴案號：臺灣彰化地方法院檢察署94年度偵字第3765號），提
起上訴，本院判決後，經最高法院撤銷發回，本院更為判決如下
：
    主  文
原判決撤銷。
甲○○無罪。
    理  由
一、本件公訴意旨略以：上訴人即被告甲○○ (下稱被告)明知
    美國BERETTA廠92ELITW E型口徑9MM制式半自動手槍1支（槍
    枝管制編號：0000000000號）、巴西TAURUS廠製PT917C型口
    徑9MM制式半自動手槍1支（槍枝管制編號：0000000000號）
    、口徑9MM制式子彈42顆及直徑約9.0MM土造金屬彈頭之土造
    子彈1顆等槍、彈，均經法律明文列管，未經中央主管機關
    許可，不得持有，竟自不詳時日起，基於持有之犯意而持有
    上揭槍、彈。迨於民國90年7月24日前之某日，甲○○於因
    違反槍砲彈藥刀械管制條例、毒品危害防制條例等案件入監
    執行前，始委託陳家振（已經臺灣彰化地方法院以94年度訴
    字221號判處有期徒刑5年2月，併科罰金確定）代保管上揭
    槍、彈，並在彰化縣彰化市台鳳社區前，將上揭槍、彈交由
    陳家振藏放在其位於彰化縣二林鎮○○里○○路○段169號住
    處房間內之電視櫃下方。嗣陳家振為將前開槍、彈藏放於更
    為隱密之處，遂於93年12月3日，將之取出欲攜至桃園縣大
    園鄉某僻靜處藏放，先至其友人高建忠位於彰化縣彰化市○
    ○路359號居所內暫住一日，準備次日北上，惟於同日夜晚
    10時20分許，為警在前開地點查獲，並當場扣得前揭手槍、
    子彈。因認被告涉犯槍砲彈藥刀械管制條例第7條第4項及同
    條例第12條第4項罪嫌云云。
二、按刑事訴訟法第302條第1款所規定案件曾經判決確定者，應
    為免訴之判決，係指同一案件，已經法院為實體上之確定判
    決，不得更為其他有罪或無罪之實體上裁判。再依刑事訴訟
    法第267條規定，實質上一罪或裁判上一罪，縱使檢察官僅
    就其中一部犯罪事實起訴，因基於審判不可分原則，事實審
    法院，仍應就全部犯罪事實審判，故其確定判決之既判力自
    應及於全部之犯罪事實。但若發生在最後審理事實法院宣示
    判決後之事實，因非該法院所得審判，即為該案判決之既判
    力所不能及。因此，在最後事實審法院宣示判決後始發生之
    部分事實，既為該案判決之既判力所不及，而不得適用一事
    不再理原則，自無與最後事實審法院判決宣示前所發生之犯
    罪行為事實，成立同一案件事實之餘地，此部分事實自應另
    行追訴而為實體判決，始為合理（最高法院82年度台非字第
    411號、95年度台上字第1693號判決意旨參照)。次按槍砲彈
    藥刀械管制條例第7條第4項及同條例第12條第4項之未經許
    可無故持有手槍、子彈之行為，為行為之繼續而非狀態之繼
    續，亦即一經持有，罪即成立，而繼續至終止持有時始完結
    (最高法院75年度台上字第6600號判決意旨參照)。經查：被
    告前於90年5月間在台中市○○路某處，以約新台幣（下同
    ）60萬元價格，向不詳姓名之成年人購得具有殺傷力之捷克
    CZ廠製75型口徑9厘米制式半自動手槍1把、捷克CZ廠製75B
    型口徑9厘米制式半自動手槍1把、制式9厘米半自動手槍用
    之子彈63顆，而與吳義烽共同持有之，迄於同年7月23日晚
    間為警查獲等槍、彈之犯行，固已經檢察官起訴，並據臺灣
    板橋地方法院於91年2月21日以90年度訴字第2008號刑事判
    決判處有期徒刑6年，併科罰金50,000元，嗣經臺灣高等法
    院於91年7月18日以91年度上訴第1063號刑事判決駁回上訴
    ，復經最高法院以91年度臺上字第5847號刑事判決駁回上訴
    確定，有臺灣高等法院被告前案紀錄表在卷可考。則本案檢
    察官起訴書既載稱被告在91年7月18日後仍有其陳家振共同
    持有上開槍、彈之行為，因此部分行為係發生在上開最後事
    實審法院即臺灣高等法院91年度上訴第1063號案件刑事實體
    判決之後，本非該案件確定判決效力所及，自不符合同一案
    件重複起訴之要件，本院自應為實體上之審判，先此敘明。
三、復按犯罪事實應依證據認定之，無證據不得認定犯罪事實；
    不能證明被告犯罪或其行為不罰者，應諭知無罪之判決，刑
    事訴訟法第154條第2項、第301條第1項分別定有明文。再者
    ，事實之認定，應憑證據，如未能發現相當證據，或證據不
    足以證明，自不能以推測或擬制之方法，以為裁判基礎。又
    認定犯罪事實所憑之證據，無論直接證據或間接證據，其為
    訴訟上之證明，須於通常一般之人均不致有所懷疑，而得確
    信其為真實之程度者，始得據為有罪之認定。所謂認定犯罪
    事實之證據係指足以證明被告確有犯罪行為之積極證據而言
    ，該項證據必須適合於被告犯罪事實之認定，始得採為斷罪
    之資料，苟積極證據不足為不利於被告事實之認定時，即應
    為有利於被告之認定，更不必有何有利之證據 (最高法院30
    年上字第816號、30年上字第1831號、40年臺上字第86號、7
    6年臺上字第4986號判例參照)。次按檢察官就被告犯罪事實
    ，應負舉證責任，並指出證明之方法，刑事訴訟法第161條
    第1項定有明文可據。因此，檢察官對於起訴之犯罪事實，
    應負提出證據及說服之實質舉證責任。倘其所提出之證據，
    不足為被告有罪之積極證明，或其指出證明之方法，無從說
    服法院以形成被告有罪之心證，基於無罪推定之原則，自應
    為被告無罪判決之諭知（最高法院92年臺上字第128號判例
    意旨參照）。
四、公訴人認被告涉犯違反槍砲彈藥刀械管制條例第7條第4項、
    第12條第4項持有制式手槍、子彈罪嫌，乃以：(1)證人陳家
    振已於所犯槍砲彈藥刀械管制條例案件案件之警詢時、檢察
    官偵訊中及原審法官初次審訊時之自白扣案之槍、彈係被告
    所交付；(2)證人陳家振事後於審理時改稱係「蚊哥」所交付
    云云不可採；(3)上揭扣案之手槍2支及子彈43顆，經內政部
    警政署刑事警察局鑑定結果均具殺傷力，有該局刑鑑字第09
    30240332號槍彈鑑定書可參；(4)被告前曾違反槍砲彈藥刀械
    管制條例案件入監執行之前科紀錄，有臺灣高等法院在監在
    押全國紀錄表及被告刑案資料查註紀錄表可稽等事證，為其
    主要論據。
五、訊據被告堅決否認有被訴之違反槍砲彈藥刀械管制條例犯行
    ，辯稱：伊未曾持有上開手槍、子彈及交付予陳家振保管之
    情事，不得因其曾在陳家振所上班之酒店擔任經理，即認定
    伊有交付扣案之槍、彈予陳家振保管等語。經查：(一)前開扣
    案之槍、彈經內政部警政署刑事警察局鑑驗結果，其中(1)美
    國BE RETTA廠92ELITE型口徑9mm制式半自動手槍1枝（槍枝
    管制編號：0000000000號），機械性能良好，可擊發同口徑
    制式子彈，認具有殺傷力；(2)巴西TAURUS 廠製PT917C型口
    徑9mm制式半自動手槍1枝（槍枝管制編號：00 00000000號
    ），機械性能良好，可擊發適用子彈，亦具有殺傷力；(3)口
    徑9mm制式子彈42顆及具直徑約9.0mm土造金屬彈頭之土造子
    彈1顆，經取樣口徑9mm制式子彈8顆、具直徑約9.0mm土造金
    屬彈頭之土造子彈一顆試射，可擊發，均具有殺傷力等情，
    有該局94年1月17日刑鑑字第0930240332號槍彈鑑定書1份可
    稽。(二)證人陳家振於93年12月3日、同15日、同月22日檢察
    官偵訊中及94年1月26日原審法院法官訊問時，固均陳稱：
    案發當天為警查扣之槍、彈係被告所交付等語在卷（分別見
    第8892號偵查卷第24頁、第49~50頁、第59~ 60頁；原審第
    221號審理卷第7頁)。惟按其他案件之被告就本案被告而言
    ，乃被告以外之第三人，其關於本案被告犯罪事實所為之陳
    述，本質上屬於證人，自應依刑事訴訟法287條之2規定，命
    其具結陳述，始符合人證之調查法定程序，而得作為認定被
    告犯罪事實之判斷依據，否則，其陳述即屬「依法應具結而
    未具結」之證言，依同法第第158條之3之規定，不得作為本
    案之證據。查證人陳家振於自身被訴案件在檢察官偵訊中及
    法官審訊時陳稱：扣案槍彈係被告所交付乙節，乃就本案被
    告有關之事項所為之陳述，既無不得命具結之情形，而未經
    具結，自不得作為本案之證據。(三)被告以外之人於偵查中向
    檢察官所為之陳述，除顯有不可信之情況者外，得為證據，
    刑事訴訟法第159條之1第2項定有明文。而被告以外之人於
    司法警察官或司法警察調查中所為之陳述，與審判中不符者
    ，須其先前之陳述具有較可信之特別情況，且為證明犯罪事
    實存否所必要者，始得為證據，稽之同法第159條之2之規定
    可明。查：(1)證人陳家振於94年5月27日檢察官偵訊時及證
    人即前往查緝員警張耀昇、施耀濱及陳志豪三人於93年12月
    22日檢察官偵訊時所為之陳述，既均經具結，又無何顯然不
    可信之情況，依刑事訴訟法第159條之1第2項規定，自有證
    據能力。稽之證人陳家振於94年5月27日檢察官偵訊時及於
    95年11月9日原審審理時，經具結所為之證詞，均陳述：扣
    案之槍、彈係綽號「蚊哥」者所交付等語 (分別見臺灣彰化
    地方法院檢察署94年度偵字第3765號偵查卷第15~1 6頁；原
    審法院95年度訴更字第5號審理卷第97~99頁)，顯不能資為
    證明被告有交付槍、彈予陳家振之證據。(2)雖證人陳家振於
    93年12月3日警詢時陳稱：扣案之槍彈係被告所有，於90年
    某時在被告家裡交付予伊保管等語 (見彰化縣警察局彰化分
    局彰警分刑字第14455號警卷第10頁、第15反面、第16頁)，
    而與其在審判中經具結所為之證詞不符。然證人於警詢時與
    審判中所為之陳述不符者，並不必然可擇一採信，仍有可能
    二者俱為虛構不實之陳述，而不能憑信。參之證人即前往查
    緝之員警張耀昇、施耀濱及陳志豪三人於93年12月22日檢察
    官偵訊時一致結證陳稱：槍、彈係裝在皮包內，置於床鋪右
    上角處 (床頭)；其等進入陳家振、林杉利使用之臥室內，
    陳家振躺在床上看電視，林杉利在睡覺，其等先將陳家振上
    手銬，林杉利醒來一直不配合，經壓制將其右手與陳家振左
    手銬在一起時，林杉利仍一直以其左手向後方床頭要拿該皮
    包，經員警張耀昇發覺可疑，乃拿取該置於床頭上之皮包，
    林杉利見員警欲拿取該皮包即開始掙扎，並於員警拿取後試
    圖搶回等情 (見臺灣彰化地方法院檢察署93年度偵字第8892
    號偵查卷第58~5 9頁）。而證人陳振家於警詢時亦陳述：警
    方係在彰化市○○路395號如警卷第38頁所附房間分布平面
    圖編號所示之房間內查獲槍、彈；查獲當時屋內有其本人
    及林杉利在場，其本人睡覺位置在靠門旁 (如警卷第40頁圖
    示：面對床之左側)，而林杉利睡在窗戶旁 (如警卷第40頁
    圖示：面對床之右側)，查扣之槍、彈係裝於黑色皮包內，
    放置在林杉利枕頭旁等語在卷 (同上警卷第9頁反面至11頁)
    。復稽之卷附警製查獲現場圖所示 (見警卷第40頁)，扣案
    槍、彈原係置於林杉利頭部右上方 (面對床鋪)，陳家振則
    躺於床鋪左側 (面對床鋪)，該皮包所裝之槍、彈為林杉利
    身體所區隔，陳家振明顯不能觸及。衡之事理，倘若扣案之
    槍、彈確係被告交付陳家振保管，陳家振理當謹慎保管，以
    免差池，何以攜帶外出後，卻置於林杉利身邊，且為自身碰
    觸不及之處？又該槍、彈如非屬林杉利所支配之物品，何以
    於警方進入屋內搜索時，受驚醒之林杉利，迅即顧慮該槍、
    彈為警方所查覺，亟欲防免警方之查扣，並於員警查扣後，
    尚欲自員警手中奪回？由此事證情況觀之，實難認定扣案之
    槍、彈確係陳家振攜至現場，而非林杉利所持有。復徵之林
    杉利於93年間曾與洪侑昌、許志昌等人自越南運輸毒品海洛
    因經由桃園國際機場入境我國，而陳家振確曾載送林杉利等
    三人至機場搭機出境等情，有卷附本院96年度上重訴字第20
    號刑事判決 (見本院上更(一)字第260號卷第60~ 66頁），並
    據陳家振於94年1月21日檢察官偵訊時證述屬實在卷 (見外
    置之臺灣彰化地方法院檢察署93年度偵字第8060號偵查卷影
    印本第3~4頁)。而林杉利於警詢時亦陳稱：「（你與陳家振
    二人何關係？）我們是好朋友，他在我家上班」等語 (見同
    上警卷第7頁正面)，則陳家振於其自身被訴案件中自白該槍
    彈係其受被告寄託保管，與林杉利無關云云，難謂無迴護林
    杉利之可能，而非毫無商榷之餘地？(四)又查被告先前固在陳
    家振所任職之酒店擔任經理，並曾有持有其他制式槍、彈，
    託交他人保管為警查獲，經判刑確定之前科紀錄 (見原審法
    院94年度訴字第1412號號審理卷第69~119頁之前案判決影本
    ）。然因陳家振與被告間案發前即彼此相識往來，其獲悉被
    告之居家情形及犯案前科等相關資訊，並非難事，不能因陳
    家振關於此部分事實之陳述與事實相符，即推定陳家振所述
    扣案之槍、彈係被告託其保管乙節屬實可採，毋須再參酌其
    他證據，尤其查扣當場之情況，以研判其證詞之真實性。
七、綜觀本案證人陳家振於偵、審程序中，未經具結所為之陳述
    ，依法均無證據能力，俱不得作為本案之證據。而其經具結
    之證詞，則顯不能資為被告有罪之證據。至於其於警詢時所
    為被告不利之陳述，復核與案發現場實況相左，不具憑信性
    ，不能遽以採取。此外，依卷證資料，亦不能推定被告有被
    訴之犯行，則被告被訴之犯罪，即屬不能證明，自應為無罪
    之諭知。從而，原審採憑證人陳家振之證詞，而對被告予以
    論罪科刑，認事用法，容欠允洽，被告上訴否認犯罪，指摘
    原審判決不當，為有理由，應由本院將原審判決撤銷改判，
    另為被告無罪之判決。
八、另按沒收係屬從刑，依主從不可分原則，應附隨於主刑而同
    時宣告之，除有罪，免刑等判決，於裁判時併宣告外，如諭
    知無罪之判決，既無主刑，從刑亦無所依附（最高法院78
    度年台非字第72號判例參照）。本案既經判決被告無罪，自
    無從依檢察官起訴書之請求，就扣案之槍、彈併於本案宣告
    沒收， 附此說明。
據上論斷，應依刑事訴訟法第369條第1項前段、第364條、第301
條第1項，判決如主文。
本案經檢察官乙○○到庭執行職務。
中    華    民    國    97    年    2     月    19    日
            刑事第三庭  審判長法  官  王  增  瑜
                              法  官  廖  柏  基
                              法  官  蔡  紹  良
上列正本證明與原本無異。
檢察官得上訴。
如不服本判決應於收受送達後十日內向本院提出上訴書狀，其未
敘述上訴之理由者並得於提起上訴後十日內向本院補提理由書（
均須按他造當事人之人數附繕本）。
                              書記官  許  麗  花
中    華    民    國    97    年    2    月    19     日


司法院資訊處製作；財團法人民間司法改革基金會備份。
